臺灣高雄地方法院民事判決
111年度雄簡字第1484號
原      告  郭佾綺  
被      告  林源龍  

訴訟代理人  許祖榮律師
            許清連律師
上列當事人間請求損害賠償事件，原告提起刑事附帶民事訴訟，
經本院刑事庭移送前來（111年度審交附民字第207號），本院於
民國111年9月7日言詞辯論終結，判決如下：
    主     文
被告應給付原告新臺幣肆拾貳萬零肆佰伍拾肆元，及自民國一一
一年五月二十四日起至清償日止，按週年利率百分之五計算之利
息。
原告其餘之訴駁回。
訴訟費用新臺幣壹仟元由被告負擔。
本判決第一項得假執行。如被告以新臺幣肆拾貳萬零肆佰伍拾肆
元為原告供擔保，得免假執行。
    事實及理由
一、原告主張：被告於民國110年10月17日21時55分許，駕駛車
    號0000-00號自小客車，沿高雄市苓雅區和平二路南向北行
    駛至和平二路438巷口欲迴轉至對面停車格停車時，本應注
    意迴車前應暫停並顯示左轉燈光或手勢，看清無來往車輛，
    始得迴轉，而依當時天候晴朗，夜間有照明，柏油路面乾燥、
    無缺陷，視距良好無障礙物，並無不能注意之情事，適原告騎
    乘車號000-000普通重型機車，沿和平二路同向行駛至上開
    路口，被告竟疏未注意貿然迴轉與原告發生擦撞（下稱系爭
    事故），致原告受有頭部外傷併疑似腦震盪症狀，雙下肢、
    背部及臀部擦挫傷等傷害（下稱系爭傷勢）。原告因此受有
    如附表所示之損害，爰依民法第184 條第1 項前段提起本件
    訴訟。並聲明：被告應給付原告新臺幣（下同）880,000元
    ，及自起訴狀繕本送達翌日起至清償日止按年息5％計算之利
    息。
二、被告答辯：本件被告刑事案件過失傷害，經本院111年度交
    簡字第1557號刑事簡易判決僅判處被告拘役40日，如易科罰
    金以1,000元折算1日，縱認被告有疏未注意之過失，其過失
    程度僅屬相當輕微，惟被告屢次向訴訟代理人聲稱，其有觀
    看本案現場錄影，車禍係因原告騎乘太快又未注意車前狀況
    ，抵現場係因機車先跌倒後才擦撞到被告自用小客車，被告
    縱有交通違規但並無民事賠償責任。又原告提出110年10月1
    7日車禍及開刀住院費293,742元，門診費7,536元，惟並未
    提出確係於10月17日至10月20日間住院門診或其他醫療費收
    據，無法核定確為原告此次車禍所自行支出，又原告脊椎之
    傷害是舊傷非本次事故所造成。另機車修理費，雖有損害支
    出修理費用表，但此部分支出與侵權行為損害賠償並無直接
    關係，再者租用代步車、育兒費及先生之減少工作收入等費
    用均與侵權行為無直接或相當因果關係存在，自難為給付，
    而慰撫金之請求亦屬過高等語，資為抗辯。並聲明：原告之
    訴駁回。
三、本院得心證之理由：
  ㈠按因故意或過失，不法侵害他人之權利者，負損害賠償責任
    ，民法第184條第1項前段定有明文。次按汽車迴車前，應暫
    停並顯示左轉燈光或手勢，看清無來往車輛，並注意行人通
    過，始得迴轉，道路交通安全規則第106條第1項第5款並有
    明文。經查，原告主張被告迴車時未注意來往車輛等情，業
    經被告於本案刑事偵審中均自白，且經調閱刑事卷宗，卷內
    有道路交通事故初步分析研判表、道路交通事故現場圖、道
    路交通事故調查表㈠㈡-1、道路交通事故談話紀錄表、調查紀
    錄表、現場照片在卷可稽，經核閱屬實。觀之被告於警詢時
    陳稱：我沿和平二路南向北行駛快、慢車道中間迴轉至對向
    車道，對方沿和平二路南向北行駛慢車道直行，我迴轉時對
    方車輛自行摔倒，我車輛未與對方碰撞等語，有道路交通事
    故調查報告表附卷足參，則被告於迴車轉彎時，依首揭規定
    ，即應注意有無來往車輛，並應禮讓原告直行之系爭車輛先
    行，復無證據可證被告當時有何不能注意之情事，是其逕自
    迴車，被告顯有違反上開交通規定甚明，而原告騎乘機車因
    閃避不及，無論是滑倒自摔，或擦撞被告而人車倒地，均係
    因被告違規迴轉駕車行為所致，與原告所受損害間具有相當
    因果關係，被告自應負侵權行為損害賠償責任。至於被告雖
    辯稱是對方車速過快、未注意車前狀況等語，然本件事故時
    ，被告原本直行突欲穿越車道迴轉時，直行在後之原告得以
    準備煞車停止時之反應時間距離極為短暫，衡以一般人在駕
    駛綠燈直行的道路上，面對他人如此突如其來迴轉之行為，
    除非尚有足夠之緊急反應時間可以煞停避免碰撞之發生，否
    則實難苛求依規定直行駕駛之一方，本院審酌原告在短暫1 
    、2 秒時間尚無足夠之緊急反應時間，是認被告已盡注意車
    前狀況之義務，其就系爭事故之發生並無預見可能性，就系
    爭事故自無過失，另原告於警詢時自陳，當時時速30-40公
    里，業經調取刑事卷宗內道路交通事故調查報告表足參，自
    無可認為原告當時有未遵守速限而超速之過失可言，被告復
    未能提出證據可證原告確有超速之行為，被告所辯，自無可
    採。故被告就系爭事故既有迴車未注意來往車輛之過失，依
    首揭規定，被告自應對原告負損害賠償責任甚明。
  ㈡按因故意或過失，不法侵害他人之權利者，負損害賠償責任
    ；不法侵害他人之身體或健康者，對於被害人因此喪失或減
    少勞動能力或增加生活上之需要時，應負損害賠償責任；不
    法侵害他人之身體、健康、名譽、自由、信用、隱私、貞操
    ，或不法侵害其他人格法益而情節重大者，被害人雖非財產
    上之損害，亦得請求賠償相當之金額，為民法第184 條第1 
    項前段、第193 條第1 項、第195 條第1 項前段所明文。經
    查，被告因有前開過失，致發生系爭事故，原告並受有系爭
    傷勢，原告依前開規定請求被告賠償其所受之損害，即屬有
    據。是本件原告得請求被告賠付之項目及金額為何？析述如
    下：
  ⒈原告主張醫療費用部分，已提出醫療單據、診斷證明書在卷
    為證（附民卷第17-37頁），經核醫療單據金額共287,898元
    ，且原告於車禍後即刻送國軍高雄醫院急診，該院診斷原告
    所受傷勢為：頭部外傷併疑似腦震盪症狀、雙下肢、背部及
    臀部擦挫傷、頸椎椎間盤突出症（第6-7節），有診斷證明
    在卷可參（附民卷第25-29頁），顯見原告因系爭事故確有
    造成頸椎椎間盤突出症，則被告辯稱此部分傷勢非系爭事故
    所致，難認有據。是原告請求醫療費用287,898元為有理由
    ，應予准許，逾此範圍之金額，原告未能提出佐證有此支出
    之醫療單據為證，要難准許。
　⒉原告主張其於系爭車輛送修期間，有使用車輛之需要，而支
    出3,000元租車代步一節，已提出與其所述相符之租車費收
    據為憑（附民院卷第13頁）。本院審酌系爭車輛送修期間，
    依通常情形即喪失駕車行駛便利行動之預期利益，故原告請
    求租車代步費用以填補此部分所失利益，應屬有據。
　⒊原告主張機車維修費28,800元部分，業經提出發票及估價單
    在卷（附民卷第13-15頁），核屬因系爭事故而增加生活上
    需要之支出，原告此部分主張，即屬有據。又依民法第196 
    條請求賠償物被毀損所減少之價額，得以修復費用為估定之
    標準，但以必要者為限（例如：修理材料以新品換舊品，應
    予折舊），最高法院77年第9 次民事庭會議決議內容可參。
    本件原告為修繕系爭機車，而支出維修費用28,800元部分，
    此部分費用自屬必要修繕費，依行政院所頒固定資產耐用年
    數表及固定資產折舊率表，【機械腳踏車】之耐用年數為3
    年，依平均法計算其折舊結果（即以固定資產成本減除殘價
    後之餘額，按固定資產耐用年數表規定之耐用年數平均分攤
    ，計算折舊額），每年折舊率為3 分之1 ，並參酌營利事業
    所得稅查核準則第95條第6 項規定「 固定資產提列折舊採
    用定率遞減法者，以1 年為計算單位，其使用期間未滿1 年
    者，按實際使用之月數相當於全年之比例計算之，不滿1月
    者，以1 月計」，上開【機械腳踏車】自出廠日100年6月，
    迄本件車禍發生時即110年10月17日，已使用10年5月，則零
    件扣除折舊後之修復費用估定為5,450元【計算方式：1.殘
    價＝取得成本÷( 耐用年數＋1)即21,800÷(3+1)≒5,450（小數
    點以下四捨五入）；2.折舊額 ＝(取得成本－殘價)×1/（耐用
    年數）×（使用年數）即(21,800－5,450) ×1/3×（10+5/12）
    ≒16,350（小數點以下四捨五入）；3.扣除折舊後價值＝（新
    品取得成本－折舊額）即21,800－16,350＝5,450】，加計不算
    折舊之工資7,000元，系爭車輛修復費用為12,450元（計算
    式：5,450＋7,000＝12,450），逾此範圍則無理由。
　⒋原告主張車禍後無法照顧3歲子女，需請全天保母協助，1天3
    ,000元，共133天，合計支出399,000元云云，並未提出單據
    為證，再以原告本非專職家庭主婦，為臺灣大哥大業務處人
    員，有其提出之臺灣大哥大明細在卷（本院卷第75-77頁）
    ，則其子女在未發生事故前應就托育有所安排，尚僅憑原告
    片面之詞，遽認為事故發生後新增保母費用。況此部分乃屬
    原告扶養子女之支出，與被告之本件侵權行為並無相當因果
    關係存在，是原告此部分請求，為無理由，應予駁回。 
　⒌原告主張配偶看護原告共4個月，每月擔任外送員薪資至少3
    萬元，因而請求看護費用120,000元。按親屬代為照顧被害
    人之起居，固係基於親情，但親屬看護所付出之勞力並非不
    能評價為金錢，雖因二者身分關係而免除被害人之支付義務
    ，惟此種基於身分關係之恩惠，自不能加惠於加害人。故由
    親屬看護時雖無現實看護費之支付，仍應認被害人受有相當
    於看護費之損害，得向加害人請求賠償（最高法院94年度台
    上字第1543號判決意旨參照）。經查，原告於車禍後110年1
    0月17日至110年10月20日在國軍高雄總醫院住院，又於111
    年2月16日至111年2月21日在高雄榮總接受前位頸椎第六級
    第七節椎間盤摘除並人工椎間盤植入術住院，依國軍高雄總
    醫院診斷證明，醫囑欄載明：住院期間需專人24小時照顧，
    出院後需先休養2週等語，是原告主張其因系爭事故受傷，
    經2次住院共10日需專人全日，應屬有據。至於出院後，審
    酌原告所受之傷害影響行動能力，2次住院於出院後之2週內
    亦應有專人看護之必要，再衡以現今臨床看護費用全日約每
    日2,000元，故原告請求40日之看護費80,000元（計算式：2
    ,000×40＝80,000），應予准許，逾此部分不予准許。　
  ⒍關於原告主張精神慰14萬元部分。按不法侵害他人之身體、
    健康、名譽、自由、信用、隱私、貞操，或不法侵害其他人
    格法益而情節重大者，被害人雖非財產上之損害，亦得請求
    賠償相當之金額，民法第195 條第1 項前段定有明文。又慰
    撫金之多寡，應斟酌雙方之身份、地位、資力與加害之程度
    及其他各種情形核定相當之數額；其金額是否相當，自應依
    實際加害情形與被害人所受之痛苦及雙方之身份、地位、經
    濟狀況等關係決定之。經查，被告因過失不法侵害原告之身
    體，致原告系爭傷害，已如前述，揆諸前揭法律規定，原告
    就其所受非財產上損害向被告請求損害賠償，為有理由，應
    予准許。本院斟酌原告所受傷害之傷勢程度、所須休養期間
    、復原情形及精神痛苦，再衡量兩造自陳之學歷、職業、收
    入、資產狀況等節（本院卷第73頁），並參酌兩造之財產資
    力（有兩造之稅務電子閘門財產所得調件明細表可參，因屬
    個人隱私，僅予參酌，不予揭露）等一切情狀，認精神慰撫
    金數額以50,000元為適當，逾此範圍之部分，則屬過高，不
    應准許。
　⒎綜上所述，原告得請求被告賠償之金額共433,348元（287,89
    8＋3,000＋12,450+80,000+50,000＝433,348）　
　㈢又原告已領取汽車強制責任保險理賠金12,894元，業經原告
    提出存摺內頁明細在卷為證（本院卷第83頁），依強制汽車
    責任保險法第32條規定，原告請求之賠償金額應扣除此保險
    理賠金，扣除後原告得請求之賠償金額為420,454元（433,3
    48-12,450=420,454）。
四、按給付無確定期限者，債務人於債權人得請求給付時，經其
    催告而未為給付，自受催告時起，負遲延責任。其經債權人
    起訴而送達訴狀，或依督促程式送達支付命令，或為其他相
    類之行為者，與催告有同一之效力。遲延之債務，以支付金
    錢為標的者，債權人得請求依法定利率計算之遲延利息。但
    約定利率較高者，仍從其約定利率。民法第229條第2項、  
    第233條第1項前段分別定有明文。查本件原告對被告之損  
    害賠償請求權，係以支付金錢為標的，給付並無確定期限，
    依前開說明，被告自應從該起訴狀繕本送達被告翌日即111 
    年5月24日（附民卷第39頁）起算，對原告負遲延責任。從
    而，原告依民法第184條第1項前段請求被告給付420,454元
    ，並自111年5月24日起至清償日止，按年息百分之5計算之
    利息，為有理由，應予准許，逾此部分之利息請求，非可准
    許，應予駁回。
五、本件事證已臻明確，兩造其餘主張陳述及所提證據方法，經
    本院斟酌後認均不足以影響本判決結果，自無逐一詳予論駁
    之必要，併此敘明。
六、本件原告勝訴部分，係依民事訴訟法第427 條第1 項規定適
    用簡易程序所為被告敗訴之判決，爰依同法第389 條第1 項
    第3 款規定，應依職權宣告假執行，並依同法第436 條第2
    項準用第392 條第2 項，依職權為被告預供擔保，得免為假
    執行之宣告。 
七、本件損害賠償事件乃刑事附帶民事訴訟，由刑事庭移送前來
    ，原告另就系爭機車修繕費用部分裁判費1,000元，本院認
    上開訴訟費用應依民事訴訟法第79條規定，酌量情形由被告
    全部負擔，爰判決如主文第3 項所示。 
中　　華　　民　　國　　111 　年　　10　　月　　12　　日
                    高雄簡易庭  法  官  鄧怡君　　
附表
編號 請求項目 金額 （新臺幣） 內容 證據出處 備註 1 醫療費用 301,278元 住院費用：293,742元 門診費用：7,536元 附民卷P.35 附民卷P37  ★榮總醫院單據共286,858元（含住院、門診），國軍醫院門診共1,040元，以上合計287,898元 2 租用代步車費用 3,000元 111.03.18至111.01.19共計一個月 發票-附民卷P13   3 機車維修費 28,800元  發票-附民卷P13 估價單-附民卷P15  4 育兒（保姆）費用 399,000元 原告育有1名3歲子女，車禍後無法照顧需請全日保姆協助，以一天3,000元計，共133天，合計支出399,000元。 無單據。  5 配偶看護原告之看護費用 120,000元 原告車禍後，因配偶需親自照顧原告，無法工作，車禍前配偶為Uber eats外送員，每月收入至少3萬元，計算至原告開刀共4個月，合計12萬元。 無單據。  6 精神慰撫金 140,000元    
以上正本係照原本作成。
如對本判決上訴，須於判決送達後20日內向本院提出上訴狀。如
委任律師提起上訴者，應一併繳納上訴審裁判費。　　　　　　
中　　華　　民　　國　　111 　年　　10　　月　　12　　日
                              書記官   吳語杰